【裁判字號】    90,易,1594
【裁判日期】    901024
【裁判案由】    侵占
【裁判全文】
臺灣板橋地方法院刑事判決                          九十年度易字第一五九四號
    公  訴  人  臺灣板橋地方法院檢察署檢察官
    被      告  丙○○
右列被告因侵占案件，經檢察官提起公訴（九十年度偵字第三五五七、四六五三號）
，本院判決如左：
    主      文
丙○○無罪。
    理      由
一、公訴意旨略以：被告丙○○與甲○○○（涉犯侵占罪，經本院通緝在案，尚未審
    結）基於意圖為自己不法之所有之犯意聯絡，於民國八十九年十二月三十一日，
    在臺北縣土城市○○路三四號，共同向告訴人大王小客車租賃有限公司（下稱大
    王公司）租得車號ＦＦ－六一二九號自用小客車一部，約定租用一天，詎二人自
    翌日起，竟未依約返還車輛，並將該車侵占入己，且行蹤不明，致告訴人大王公
    司無從催討，因認被告涉犯刑法第三百三十五條第一項之侵占罪嫌。
二、按犯罪事實應依證據認定之，無證據不得推定其犯罪事實；又不能證明被告犯罪
    者，應諭知無罪之判決，刑事訴訟法第一百五十四條、第三百零一條第一項分別
    定有明文。又犯罪事實之認定，應憑真實之證據，倘證據是否真實尚欠明確，自
    難以擬制推測之方法，為其判斷之基礎；而認定犯罪事實之證據係指足以認定被
    告確有犯罪行為之積極證據而言，該項證據自須適合於被告犯罪事實之認定，始
    得採為斷罪資料，最高法院五十三年著有臺上字第六五六號、二十九年上字第三
    一０五號判例。且刑事訴訟上證明之資料，無論其為直接或間接證據，均須達於
    通常一般之人均不致有所懷疑，而得確信其為真實之程度，始得據為有罪之認定
    ，若其關於被告是否犯罪之證明未能達此程度，而有合理懷疑之存在，致使無從
    形成有罪之確信，根據「罪證有疑，利於被告」之證據法則，即不得遽為不利被
    告之認定，亦有最高法院七十六年度臺上字第四九八六號判例可稽。其以情況證
    據（即間接證據）斷罪時，尤須基於該證據在直接關係上所可證明之他項情況事
    實，本乎推理作用足以確證被告有罪，方為合法，不得徒憑主觀上之推想，將一
    般經驗上有利被告之其他合理情況逕予排除，此觀諸最高法院三十二年上字第六
    十七號判例意旨亦甚彰明。次按告訴人之告訴，係以使被告受刑事訴追為目的，
    是其陳述是否與事實相符，仍應調查其他證據以資審認，即藉由補強證據之存在
    ，以增強或擔保告訴人陳述之證明力（最高法院八十七年度臺上字第二一七六號
    判決可資參照），合先敘明。
三、本件公訴人認被告丙○○涉犯上開侵占罪嫌，無非係以告訴代理人之指訴，且同
    案被告甲○○○連續於八十九年十二月二十八日、同月三十一日，先後向高韋小
    客車租賃有限公司（下稱高韋公司）及大王公司二家汽車租賃公司承租車輛，均
    未返還，並有「汽車出租約定書」在卷足憑等情為其論斷依據。惟訊據被告丙○
    ○固坦承與同案被告甲○○○共同前往大王公司簽訂「汽車出租約定書」等情事
    不諱，惟堅決否認有何前揭侵占犯行，辯稱：我與甲○○○是認識四、五年之朋
    友，他說要使用車輛，要求我擔任保證人，於是我有與甲○○○到大王公司租車
    ，之後他就將承租車輛開走，租期多久我不清楚，他從事申請行動電話業務，他
    曾用我的證件申請行動電話，租車當時我住在臺北縣新店市○○路，戶籍地在臺
    北縣泰山鄉○○街二號六十七之一，住處電話是00000000，行動電話Ｚ
    000000000號是甲○○○給我用的等語。經查，被告丙○○與同案被告
    甲○○○於八十九年十二月三十一日，向告訴人大王公司承租ＦＦ－六一二九號
    自用小客車，甲○○○係承租人，被告丙○○則擔任連帶保證人，雙方簽訂租賃
    契約書後，由甲○○○駕駛上開承租車輛離開，嗣於九十年四月間，透過同行在
    臺北縣新店市尋獲該車等情，業據告訴代理人乙○○到庭證述明確，且有「汽車
    出租約定書」一份在卷可參，另衡諸擔保債務履行之支票，係由甲○○○所簽發
    ，此亦有支票影本一紙附卷可稽，足徵同案被告甲○○○係上開租車契約之承租
    人及實際使用人，被告僅係連帶保證人無訛。至於連續於八十九年十二月二十八
    日、同月三十一日，先後向高韋及大王二家公司承租車輛者，係同案被告甲○○
    ○，亦據公訴人起訴在案，尚難因此遽認被告有侵占之犯意。再者，被告丙○○
    於上開「汽車出租合約書」上所填載之個人身分資料均真實非虛，自難僅因被告
    擔任連帶保證人之事實，即以推測或擬制方法，即認被告與同案被告甲○○○有
    共同侵占之犯行，其證據尚有未足。此外，本院復查無其他積極事證足資證明被
    告有何被訴侵占之犯行，既不能證明被告犯罪，自應諭知被告無罪之判決。
四、被告丙○○經合法傳喚未到庭，惟本件係諭知被告無罪之案件，爰不待其陳述逕
    行判決。
據上論斷，應依刑事訴訟法第三百零一條第一項，第三百零六條，判決如主文。
本案經檢察官洪清秀到庭執行職務
中      華      民      國      九十      年    十      月    二十四    日
                                      臺灣板橋地方法院刑事第六庭
                                          法    官  侯  志  融
右正本證明與原本無異
如不服本判決應於送達後十日內向本院提出上訴狀
                                          書 記 官  陳  淑  芳
中      華      民      國      九十      年    十      月    二十四    日


司法院資訊處製作；財團法人民間司法改革基金會備份。
